臺灣臺南地方法院刑事判決　　　　　　　　　　　　　九十一年度易字第七八二號
　　公　訴　人　臺灣台南地方法院檢察署檢察官
　　被　　　告　丙○○
右列被告因贓物案件，經檢察官提起公訴（九十一年度偵字第四八三二號），本院判
決如左：
    主  文
丙○○無罪。
    理  由
一、公訴意旨略以：被告丙○○於民國（下同）九十年七月間，在臺南縣永康市○○
    路一０九號一樓處，明知發票人為輝龍實業有限公司、支票號碼為ＡＡ0000
    000號、發票日九十年八月十五日（起訴書誤載為八月五日）、面額新台幣（
    下同）四萬二千二百元、付款人為華僑銀行仁德分行之支票一紙，係來路不明之
    贓物（甲○○所有，於九十年六月二十日上午十二時許，在臺南市○○路○段富
    台新村工地遺失，於同年六月二十六日，向華僑銀行仁德分行申報遺失），竟基
    於收受贓物之故意，自姓名年籍不詳之人收受之，再轉交予不知情之友人乙○○
    。嗣經警循線查獲持該票向金融機構提示之乙○○，經乙○○供出票據前手後，
    而查獲丙○○，因認被告丙○○涉犯刑法第三百四十九條第一項之收受贓物罪嫌
    。
二、按犯罪事實應依證據認定之，無證據不得推定其犯罪事實；又不能證明被告犯罪
    者，即應諭知無罪之判決，刑事訴訟法第一百五十四條、第三百零一條第一項分
    別定有明文。又按事實之認定，應憑證據，如未能發現相當證據或證據不足以證
    明，自不能以推測或擬制之方法，以為裁判之基礎（最高法院四十年台上字第八
    十六號判例參照）。
三、本件公訴人認被告丙○○涉有收受贓物罪嫌，無非係依證人甲○○及乙○○之證
    述，且被告未能提出交付系爭支票人之姓名、連絡電話，亦未要求對方背書或向
    銀行查詢該票之信用，而認被告明知支票係屬來歷不明之贓物，為其所憑論據。
    訊據被告丙○○對右揭時間收受上開支票之事並不否認，惟堅決否認有何收受贓
    物犯行，辯稱：伊於九十年七月間因所開設之泡沫紅茶店經營不善，將店內之一
    組機器盤給別人，支票是對方付款所交付，伊當時也有要求要現金支付，但對方
    表示景氣不好，若無法收票就不買，而伊因急需用錢，所以只有收下，且伊當時
    一方面與對方談，一方面做生意，所以沒有請對方背書，伊不知該支票是贓物等
    語。經查：
  (一)上述支票係甲○○所有，於九十年六月二十日上午十二時許，在台南市○○路○
    段富台新村工地遺失等情，業據證人甲○○證述甚詳，復有遺失票據申請書、退
    票理由單及系爭支票影本在卷可佐，足證上開支票確係甲○○遺失之贓物；又查
    ，被告對右揭支票確係伊交付不知情之乙○○用以調現之事自承在卷，核與證人
    乙○○所述相符，是該支票確係被告交予不知情之乙○○所持有，亦堪認定。故
    本件被告持有之上開支票確係他人遺失之贓物，惟本件所應審究者，係被告於收
    受上開支票時，究知否支票係屬他人遺失之贓物。
  (二)經查，被告係於九十年七月間因所開設之泡沫紅茶店經營不善，遂於報紙上刊登
    頂讓之廣告，經人見報來店詢問洽談後，將店內之一組機器以四萬餘元之價格盤
    給別人，支票是對方支付款項所交付等情，業據被告陳明在卷，核與證人乙○○
    陳述被告持系爭支票調現時，表示系爭支票來源為：「他（即被告丙○○）說他
    的泡沫紅茶店盤給人家，人家開票給他。」等語一致，復據被告提出分別於九十
    年七月三、四、六、七日在中華日報分類廣告版面刊登頂讓泡沫紅茶店之廣告四
    張在卷可參，是被告前開所述，尚非無據。參以證人乙○○於本院調查中證稱：
    「我們是朋友‧‧‧，且事發後我聯絡被告，被告也沒有閃躲。」、「（問：被
    告有無告知你，票若無法兌現要如何聯絡他？）他有留手機號碼給我。」等語，
    而本件亦確係因查獲持該票向金融機構提示之乙○○，經乙○○供出票據前手，
    並通知票據前手即被告丙○○於偵查中到庭說明後，始查獲被告丙○○，有偵查
    卷九十一年一月十六日之訊問筆錄可考，而被告於本案發生後，為彌補乙○○因
    系爭支票未能兌現之損失，除賠償票面金額之款項外，尚附加二千三百元之利息
    予乙○○一節，亦據被告供述明白，並經被告提出匯款執據二紙附卷可稽，衡諸
    常情，倘被告確「明知」系爭支票係屬贓物，應會以迂迴之方式處分該支票，而
    不至於如此明目張膽向熟識之人調現，而自曝犯行，且亦大可於取得現金後，捲
    款潛逃，致乙○○追索無著，又豈會於本案發生時，出面澄清賠償，並支付利息
    ？是被告所辯：不知支票係屬贓物等語，尚堪採信。
  (三)再者，支票固係著重流通性之有價證券，然交易習慣上借用他人客票支付款項而
    未要求原持票人背書者，並非少數，且亦無礙支票之行使，此觀證人乙○○於被
    告向伊調現時，亦未要求被告於支票背面簽名背書可見一般，是被告縱未要求原
    持票人於前開支票上背書，亦與被告是否明知前開支票為來源不明之贓物無必然
    之關係，亦不得據此即為被告有罪之認定。
四、據上所陳，本件依調查所得證據尚不足以證明被告知悉前開支票係屬贓物而仍予
    收受，此外復查無其他積極證據足資證明被告有右述犯行，揆諸首開說明，犯罪
    尚屬不能證明，應為無罪之諭知。
據上論斷，應依刑事訴訟法第三百零一條第一項，判決如主文。
本件經檢察官王百玄到庭執行職務。
中      華      民      國    九十一    年      九      月     二十     日
                                臺灣臺南地方法院刑事第四庭
                                  審判長法  官  林  英  志
                                        法  官  謝  家  宜
                                        法  官  陳  燁  真
右正本證明與原本無異。
如不服本判決，應於判決送達後十日內向本院提出上訴狀( 應附繕本 )。
                                        書記官  黃  富  煜
中      華      民      國      九十一      年      九    月   二十三   日
